臺灣高雄地方法院刑事判決
                                  110年度交簡上字第168號
上  訴  人  臺灣高雄地方檢察署檢察官
被      告  姜淑琴



上列上訴人因被告公共危險案件，不服本院高雄簡易庭中華民國
110 年9 月2 日所為110 年度交簡字第1869號第一審簡易判決（
原起訴案號：110 年度偵字第8001號），提起上訴，本院管轄之
第二審合議庭判決如下：
    主  文
原判決撤銷。
姜淑琴犯肇事致人傷害逃逸罪，處有期徒刑陸月，如易科罰金，
以新臺幣壹仟元折算壹日。緩刑貳年，緩刑期間付保護管束，並
應於緩刑期間內接受法治教育貳場次。
    事  實
一、姜淑琴於民國110 年2 月25日9 時9 分許，騎乘車牌號碼00
    0-000 號普通重型機車附掛拖車，沿高雄市鳳山區中正路由
    南往北方向行駛，其本應注意機車附載物品伸出車尾部分，
    自後輪軸起不得超過半公尺，且附載貨物必須穩妥，右轉彎
    時應保持兩車並行之間隔，而依當時天候晴、日間自然光線
    、且柏油路面乾燥、無缺陷、無障礙物、視距良好之情形下
    ，並無不能注意之情事，竟疏未注意及此，違規附掛拖車行
    駛至中正路與光遠路交岔路口時右轉，適有蘇淑錦騎乘電動
    自行車，亦沿中正路由南往北方向在上開交岔路口欲右轉行
    駛，姜淑琴附掛之拖車不慎擦撞蘇淑錦，致蘇淑錦人車倒地
    ，受有左手裂傷、左小腿挫擦傷等傷害（所涉過失傷害部分
    ，未據告訴）。詎姜淑琴於肇事後，明知蘇淑錦已倒地受有
    傷害，竟基於肇事逃逸之犯意，未報警處理，或留下聯絡方
    式或得蘇淑錦之同意，即逕行騎車離開現場，未停留現場配
    合調查。嗣警經據報到場處理後，調閱監視器畫面，因而循
    線查獲上情。
二、案經蘇淑錦訴由高雄市政府警察局鳳山分局報告臺灣高雄地
    方檢察署檢察官偵查起訴。
    理  由
一、程序部分：
  ㈠法院審判之範圍，固以起訴（包含公訴及自訴）或上訴請求
    審判之內容為原則，但仍應適用起訴不可分或上訴不可分之
    原則，在犯罪事實同一之範圍內，依審理之結果加以認定，
    不受當事人之主張拘束，上級審亦不受下級審審判之結果拘
    束，但基於言詞及直接審理之原則，仍應以審判期日所陳述
    者為準。又對於判決之一部上訴者，其有關係之部分，視為
    亦已上訴，為刑事訴訟法第三百四十八條第二項所明定。而
    有罪之刑事判決併予諭知緩刑者，其宣告之罪刑及緩刑，在
    審判上無從分割，因此對於緩刑上訴者，其效力及於有關之
    罪刑部分；對於判決之罪刑不服者，上訴之效力亦及於有關
    之緩刑部分（最高法院102 年度台上字第3126號刑事判決意
    旨參照）。查本件上訴人即檢察官雖僅就原審判決緩刑宣告
    部分提起上訴，但因罪刑及緩刑在審判上無從分割，故原審
    判處罪刑部分，亦在本件上訴範圍，本院自應併予審理。
  ㈡證據能力：本判決所引用之供述證據（含書面陳述），屬被
    告以外之人於審判外所作之陳述者，公訴人、被告對於此部
    分供述證據之證據能力，均表示同意有證據能力（見本院簡
    上卷第38頁），本院斟酌此等供述證據作成時之情況，並無
    違法不當情事，且認為以之作為證據應屬適當，依刑事訴訟
    法第159 條之5 第1 項之規定，得作為證據。至以下所引用
    之非供述證據，均非人對現場情形之言詞描述本身，自無傳
    聞法則之適用，且無違法取得之情形，故亦得作為證據。
二、訊據被告對上揭犯行均坦承不諱（見本院交簡上卷第37頁、
    第55頁），核與證人即告訴人蘇淑錦於警詢及偵查中證述之
    情節相符（見警卷第15頁至第23頁；偵卷第13頁至第15頁）
    ，並有告訴人之大東醫院診斷證明書、道路交通事故現場圖
    、道路交通事故調查報告表㈠、㈡-1、告訴人之道路交通事故
    談話紀錄表、高雄市政府警察局疑似道路交通事故肇事逃逸
    追查表、高雄市政府警察局舉發違反道路交通管理事件通知
    單影本各1 份、監視器擷取畫面及現場照片共16張在卷可憑
    （見警卷第25頁至第35頁、第39頁、第49頁至第63頁），足
    認被告之自白與事實相符，並有證據補強，被告本案犯行堪
    予認定。
三、本件被告行為後，刑法第185 條之4 條文已有修正，並經總
    統於110 年5 月28日公布，於同年月30日生效。修正前刑法
    第185 條之4 規定：「駕駛動力交通工具肇事，致人死傷而
    逃逸者，處1 年以上7 年以下有期徒刑。」修正後則規定：
    「駕駛動力交通工具發生交通事故，致人傷害而逃逸者，處
    6 月以上5 年以下有期徒刑；致人於死或重傷而逃逸者，處
    1 年以上7 年以下有期徒刑。犯前項之罪，駕駛人於發生交
    通事故致人死傷係無過失者，減輕或免除其刑。」依修正前
    規定，不分行為人（駕駛人）之犯罪情節輕重，其法定刑一
    律為「1 年以上7 年以下有期徒刑」；修正後則按犯罪情節
    輕重，如行為人致人受輕傷而逃逸者「處6 月以上5 年以下
    有期徒刑」，若致人於死或重傷而逃逸者「處1 年以上7 年
    以下有期徒刑」；且行為人於發生交通事故致人死傷係無過
    失者，則可減輕或免除其刑。經比較後，以修正後之規定較
    有利於被告，依刑法第2 條第1 項但書規定，應適用修正後
    之刑法第185 條之4 規定論處。
四、論罪科刑之法律適用：核被告所為，係犯修正後刑法第185 
    條之4 第1 項前段之肇事致人傷害逃逸罪。
五、撤銷改判之理由：檢察官上訴意旨認原審徒以被告於審理時
    坦承犯行，且與被害人達成調解，而逕謂其犯後態度良好而
    無再犯之虞，無異助長其僥倖之心以濫邀寬典，顯然不足以
    收儆惕之效，且如是每件肇事逃逸案件均認已與被害人達成
    調解，宣告緩刑，則刑法第185 條之4 肇事逃逸罪規定將成
    具文。且刑法肇事逃逸罪係侵害社會法益之罪，告訴人並非
    被害人，無建請判處緩刑之權，原審宣告緩刑不當云云。惟
    按關於刑之量定及緩刑之宣告，係實體法上賦予法院得為自
    由裁量之事項，倘其未有逾越法律所規定之範圍，或濫用其
    權限，即不得任意指摘為違法（最高法院75年度台上字第70
    33號刑事判決）。而原審以被告事證明確，予以論罪科刑，
    並審酌被告未曾因故意犯罪受有期徒刑以上刑之宣告，有臺
    灣高等法院被告前案紀錄表在卷可參，此次因一時失慮，致
    罹刑典，事後已積極賠償被害人損害並坦認犯行，被害人亦
    同意給予被告緩刑，而認被告經此偵審程序及科刑教訓後，
    應當知所警惕，信無再犯之虞，就被告上開所宣告之刑，應
    以暫不執行為適當，諭知被告緩刑2 年。則上開原審認事用
    法並無違誤，宣告緩刑部分符合刑法第74條第1 項第1 款之
    規定，亦無裁量權濫用之情形。然被告既因法治觀念薄弱而
    觸法，為確保其能記取教訓並建立正確之法治觀念，另有課
    予被告一定負擔之必要，始能確保被告無再犯之虞，原審之
    緩刑宣告並未課予被告任何負擔，容有未當。是檢察官上訴
    意旨認原判決宣告緩刑不當，固無理由，然原審未就緩刑宣
    告附帶條件，亦有未合，應由本院予以撤銷改判。
六、爰審酌被告肇事致人受傷後逃逸，置傷者於不顧即離去，所
    為實屬不該，惟被告犯後坦承犯行，並已與被害人達成調解
    ，被害人並以書狀表示同意給予被告緩刑自新之機會，此有
    被害人之刑事陳述狀及調解筆錄各1 紙在卷可證（見本院審
    交訴卷第47頁至第50頁），復兼衡被害人所受傷勢尚非嚴重
    ，以及被告自述之教育程度、經濟及生活狀況等一切情狀（
    見本院交簡上卷第61頁），量處如主文所示之刑，並諭知易
    科罰金之折算標準。
七、末查被告前未曾因案受有期徒刑以上刑之宣告，有臺灣高等
    法院被告前案紀錄表1 份在卷可稽，素行尚佳，被告因一時
    失慮，致罹刑章，堪信其經此偵、審程序及罪刑之宣告，當
    知所警惕，信無再犯之虞。本院因認原審對被告所宣告之刑
    ，以暫不執行為適當，爰依刑法第74條第1 項第1 款之規定
    ，予以宣告緩刑2 年，以啟自新。惟為使被告能記取教訓，
    建立正確之法治觀念，並能戒慎自己行為、預防再犯，本院
    認除前開緩刑宣告外，另有課予被告一定負擔之必要，斟酌
    被告於本案之犯罪情節，爰併依刑法第74條第2 項第8 款之
    規定，命其應依檢察官之指揮參加法治教育2 場次，同時依
    刑法第93條第1 項第2 款之規定，宣告在緩刑期間付保護管
    束，以促使被告於緩刑期間內能隨時警惕、約束自身行為，
    避免再次犯罪。
據上論斷，應依刑事訴訟法第455 條之1 第1 項、第3 項、第36
9 條第1 項前段、第364 條、第299 條第1 項前段，判決如主文
。
本案經檢察官丁亦慧提起公訴，檢察官呂乾坤提起上訴，檢察官
李佳韻到庭執行職務。
中　　華　　民　　國　111 　　年　　2 　　月　　24　　日
                  刑事第十五庭審判長法　官  方錦源
                                    法  官  陳彥霖
                                    法  官  都韻荃
以上正本證明與原本無異。
不得上訴。
中　　華　　民　　國　　111 　年　　3 　　月　　1 　　日
　　　　　　　　　　　　　　　　　　書記官   吳紫瑄